【裁判字號】    90,自,11
【裁判日期】    900424
【裁判案由】    業務過失傷害
【裁判全文】
臺灣士林地方法院刑事判決                              九十年度自字第一一號
    自  訴  人  己○○
                丁○○○
    共      同
    自訴代理人  戊○○
    被      告  乙○○
右列被告因業務過失傷害案件，經自訴人提起自訴，及臺灣士林地方法院檢察署函請
併案審理（八十九年度偵字第一一四三九號），本院判決如左：
    主  文
乙○○從事業務之人，因業務上之過失傷害人，處有期徒刑月，如易科罰金，以
佰元折算壹日。
    事  實
一乙○○以駕駛營業小客車為業，為從事駕駛業務之人，於八十九年八月十八日上午
  八時五十五分許，駕駛車牌號碼Ｈ六─五七六號營業小客車，沿臺北市○○區○○
  路，由南向北方向行駛，行經大業路、大業路六五巷交通號誌運作不正常之路口，
  本應注意汽車行駛時駕駛人應注意車前狀況，並隨時採取必要之安全措施，以防杜
  意外事故之發生，且當時天候晴朗，日間自然光線，柏油乾燥路面無缺陷，視距良
  好，又無不能注意之情形，竟疏未注意貿然直行，適己○○騎乘車牌號碼ＡＺＹ─
  三一八號重型機車、後載丁○○○，亦疏未注意車前狀況，沿臺北市○○區○○路
  六五巷，由東往南左轉行經該路口，乙○○煞避不及，其車頭撞及前揭機車之左側
  車身，致該機車人車倒地，己○○受有左肩胛骨挫傷、多處擦傷等傷害，丁○○○
  受有左近端肱骨骨折、左脛腓骨骨折等傷害。乙○○於肇事後，在未被有偵查犯罪
  職權之公務員發覺前，向前往處理車禍之臺北市政府警察局交通大隊北投分隊隊員
  庚○○自首犯罪，坦承肇事而接受裁判。
二案經被害人己○○、丁○○○提起自訴。
    理  由
一訊據被告乙○○固不否認右揭時地撞及自訴人騎乘之機車等情，惟矢口否認有何過
  失，辯稱：伊係綠燈直行，因自訴人己○○闖紅燈而肇事云云。惟查：(一)右揭事實
  ，業據自訴人指訴綦詳，並有道路交通事故調查報告表、談話紀錄表、補充資料、
  事故現場照片四幀附卷可稽。觀諸卷附事故現場圖及現場照片所示，大業路設有快
  車道三線、慢車道一線，路幅甚寬，被告駕駛汽車行駛於內側第二車道，而在大業
  路、大業路六五巷口撞及自訴人騎乘之機車，足見自訴人騎乘之機車已通過大業路
  南往北車道之中線，被告竟供稱：未看到大業路六五巷巷口有任何行人、機車等語
  （參見本院九十年四月十九日審判筆錄），則被告駕駛車輛疏未注意車前狀況甚明
  。(二)又自訴人己○○因本件事故受有左肩胛骨挫傷、多處擦傷等傷害，自訴人丁○○○受有左近端肱骨骨折、左脛腓骨骨折等傷害之事實，亦有臺北榮民總醫院診斷
  證明書二件在卷足憑。(三)按汽車行駛時，駕駛人應注意車前狀況，並隨時採取必要
  之安全措施，道路交通安全規則第九十四條第三項定有明文，被告駕駛車輛自應注
  意上述道路交通安全規定，且當時天候晴朗、日間自然光線、柏油乾燥路面無缺陷
  、視距良好等狀況，業經載明於交通事故調查報告表，並無不能注意之情事，被告
  竟疏未注意車前狀況，以致肇事，造成自訴人受傷，被告對本件車禍之發生，顯有
  過失，且被告過失行為與自訴人傷害間，具有相當因果關係。(四)自訴人雖指稱被告
  有超速之行為，惟核諸卷附事故現場圖所繪，被告駕駛之自用小客車左輪煞車痕十
  七公尺、右輪剎車痕五公尺，依司法行政部六十二年五月九日函刑決字第四六四號
  函轉交通部道路交通安全督導會交導登字第二三二號函示之「汽車煞車距離、行
  車速度及道路摩擦係數對照表」所載，在三年以上乾燥瀝青道路上煞車距離十七公
  尺以下者，行車速度約每小時五十五公里，在一至三年乾燥瀝青道路上，行車速度
  亦不滿六十公里，而肇事路段之大業路南往北方向，行車速限為每小時六十公里，
  此據證人即臺北市政府警察局交通大隊北投分隊隊員庚○○結證屬實（參見本院九
  十年三月二日訊問筆錄），並有該路段速限照片二幀附卷可資佐證，至同路段北往
  南方向速限為每小時四十公里，核與本案無涉，自訴人此部分指訴容有誤會。(五)又
  自訴人指稱被告有違反交通號誌闖紅燈之行為，惟為被告堅決否認，辯稱：係自訴
  人違反交通號誌闖紅燈等語。查證人即被告當時搭載之乘客李階宇於交通事故談話
  時證稱：伊見到該肇事路口，在被告駕駛之車輛未進入該路口及進入該路口後，大
  業路南往北方向皆為全綠燈狀態等語無訛（參見偵查卷宗第二三頁），又證人即在
  場義務指揮行人通行之義工丙○○證稱：該處交通號誌故障，伊看到自訴人己○○
  騎乘之機車綠燈起步，但大業路六五巷前之交通號誌二秒後又轉換燈號，二車相撞
  時大業路南往北車道已是綠燈狀態，但伊不清楚被告進入路口前是紅燈或綠燈等語
  綦詳（參見本院九十年三月二日訊問筆錄），經前往現場處理之臺北市政府警察局
  交通大隊北投分隊隊員庚○○觀察，該處交通號誌確有運作不正常之情事（參見本
  院九十年三月二日訊問筆錄），並載明於道路交通事故調查報告表「號誌(2)動作
  」欄，臺北市交通管制工程處於八十九年八月十八日上午十一時二分接獲故障通報
  後，於同日上午十二時五十分修復，此有該處九十年三月二十六日北市交工程字第
  九○六○九六○三○○號函足證，臺北市車輛行車事故鑑定委員會八十九年十月十
  八日函送之北鑑審字第八九六○二四六二○○號鑑定意見書、臺北市政府交通局八
  十九年十二月七日北市交三字第八九二四六九九五○○號函送之北市交鑑意字第五
  五六二號臺北市車輛行車事故鑑定案件覆議意見書，亦認為被告並未違反號誌管誌
  。本件既無真實證據足資證明被告有違反交通號誌之事實，自不得以擬制推測之方
  法，遽為不利於被告之認定。(六)又自訴人指稱被告持普通駕駛執照駕駛營業小客車
  ，復未領有執業登記證即行執業，顯有過失，惟此部分與本件肇事無相當因果關係
  ，併此敘明。(七)末查，自訴人己○○本應注意車輛行駛時，駕駛人應注意車前狀況
  ，並隨時採取必要之安全措施，以避免發生碰撞之危險，且依當時之情形，並無不
  能注意之情事，竟疏未注意，以致肇事，對於結果之發生亦與有過失，惟行為人之
  過失，與被害人自己之過失，併合而為危害發生之原因時，仍不能阻卻行為人過失
  之責任。綜上所述，被告所辯，顯係卸責之詞，不足採信。本件事證明確，被告犯
  行洵堪認定，應依法論科。
二查被告於案發當時係營業小客車司機，業據其供承在卷，為從事駕駛業務之人，於
  執行業務中開車肇事，致人受傷，核其所為，係犯刑法第二百八十四條第二項業務
  過失傷害罪。被告一過失行為致二人受傷，為想像競合犯，依法從一業務過失傷害
  罪處斷。被告於肇事後，在未被有偵查犯罪職權之公務員發覺前，向前往處理車禍
  之臺北市政府警察局交通大隊北投分隊隊員庚○○自首犯罪，坦承肇事而接受裁判
  ，業據證人庚○○到庭證述無訛（參見本院九十年三月二日訊問筆錄），係對未發
  覺之犯罪自首而接受裁判，應依刑法第六十二條前段規定減輕其刑。又臺灣士林地
  方法院檢察署九十年一月三十一日甲○堅字第七二八號函送該署八十七年度偵字第
  一一四三九號被告過失傷害案件移請併案審理，因與本件自訴被告業務過失傷害案
  件屬同一案件，爰併予審理，附此敘明。爰審酌被告罔顧交通安全以致肇事，被害
  人亦有過失，及被告之品行、生活狀況、智識程度、犯罪所生危害、犯罪後態度等
  一切情狀，量處如主文所示之刑。又被告行為後，刑法第四十一條業於九十年一月
  十日修正公布，同年月十二日生效，舊法規定犯最重本刑三年以下有期徒刑以下之
  刑之罪，而受六個月以下有期徒刑或拘役之宣告，因身體、教育、職業、家庭之關
  係或其他正當事由，執行顯有困難者，得易科罰金，修正後刑法第四十一條第一項
  規定，凡犯最重本刑五年以下有期徒刑以下之刑之罪，而受六個月以下有期徒刑或
  拘役之宣告，均得易科罰金，經比較新舊法之規定，應依刑法第二條第一項前段規
  定，適用裁判時之新法，併予宣告易科罰金之折算標準。
據上論斷，應依刑事訴訟法第三百四十三條、第二百九十九條第一項前段，刑法第二
條第一項前段、第二百八十四條第二項、第五十五條、第四十一條第一項前段、第六
十二條前段，罰金罰鍰提高標準條例第一條前段、第二條，判決如主文。
本案經檢察官陳文哲到庭執行職務。
中        華        民        國    九十    年    四    月  二十四    日
                              臺灣士林地方法院刑事第四庭
                                          法  官
如不服本判決，應於判決送達後十日內，向本院提出上訴狀。
附錄本案論罪科刑法條全文：
刑法第二百八十四條第二項


司法院資訊處製作；財團法人民間司法改革基金會備份。
